【裁判字號】    99,交聲,3530
【裁判日期】    990927
【裁判案由】    聲明異議
【裁判全文】
臺灣臺中地方法院交通事件裁定        99年度交聲字第3530號
原處分機關  交通部公路總局臺中區監理所豐原監理站
異  議  人
即受處分人  甲○○
上列異議人即受處分人因違反道路交通管理處罰條例案件，對於
交通部公路總局臺中區監理所豐原監理站中華民國98年6月23日
所為之裁決（豐監稽違字第裁63-HD0000000號），聲明異議，本
院裁定如下：
    主  文
異議駁回。
    理  由
一、原處分機關處分意旨係以：異議人即受處分人（下稱異議人
    ）甲○○於民國97年5月25日晚間10時18分許，飲酒後駕駛
    車牌號碼BZX-026號重型機車，在臺中縣神岡鄉○○路與豐
    洲路口處，因「酒後駕車，經測得吐氣所含酒精濃度值達0.
    78MG/L」之違規，經臺中縣警察局豐原分局社口派出所員警
    當場製單舉發，因異議人未於應到案期限內到案，原處分機
    關於98年6月23日以豐監稽違字第裁63-HD0000000號裁決書
    逕行裁決，以「汽車駕駛人酒精濃度超過規定標準（0.55以
    上）（無駕駛執照）」，依違反道路交通管理處罰條例第35
    條第1項第1款之規定，裁處異議人罰鍰新臺幣（下同）45,0
    00元，並禁考1年，於法並無不合等語。
二、異議人聲明異議意旨略以：異議人酒後駕車違規案件，經臺
    灣臺中地方法院檢察署檢察官，以97年度速偵字第2467號為
    緩起訴處分，諭知異議人向社團法人中華民國得勝者教育協
    會支付50,000元。詎原處分機關竟復對伊裁罰罰鍰45,000元
    （聲明異議狀誤為41,700元），已有違行政罰法第26條「一
    事不二罰」之立法意旨，且該條文並無緩起訴處分之規定，
    爰請求撤銷原處分關於罰鍰部分之處分等語。
三、按受處分人，不服道路交通管理處罰條例第8條主管機關所
    為之處罰，得於接到裁決書之翌日起20日內，向管轄地方法
    院聲明異議；次按交通法庭認聲明異議不合法律上之程式或
    其異議權已經喪失者，應以裁定駁回之，但其不合法律上之
    程式可補正者，應先定期命為補正，逾期不補正者，即予駁
    回，道路交通管理處罰條例第87條第1項、道路交通案件處
    理辦法第18條分別定有明文。又上開20日之不變期間，依同
    條例第89條準用刑事訴訟法第66條第1項之規定，應加計在
    途期間。另按處理違反道路交通管理事件，有關文書送達之
    程序，依行政程序法之規定；送達，於應受送達人之住居所
    、事務所或營業所為之；於應送達處所不獲會晤應受送達人
    時，得將文書付與有辨別事理能力之同居人、受雇人或應送
    達處所之接收郵件人員。應受送達人或其同居人、受雇人、
    接收郵件人員無正當理由拒絕收領文書時，得將文書留置於
    應送達處所，以為送達；又送達不能依前2條規定為之者，
    得將文書寄存送達地之地方自治或警察機關，並作送達通知
    書2份，1份黏貼於應受送達人住居所、事務所、營業所或其
    就業處所門首，另1份交由鄰居轉交或置於該送達處所信箱
    或其他適當位置，以為送達。前項情形，由郵政機關為送達
    者，得將文書寄存於送達地之郵政機關。寄存機關自收受寄
    存文書之日起，應保存3個月，違反道路交通管理事件統一
    裁罰基準及處理細則第5條、行政程序法第72條第1項前段、
    第73條第1項、第3項、第74條亦有明定。又我國現行法制就
    文書之送達係採「到達主義」，此為民事訴訟起訴、上訴及
    刑事訴訟之上訴計算時效及上訴期限所採行，並觀之道路交
    通案件處理辦法第13條前段規定：「聲明異議，應以司法狀
    紙，敘述異議之理由，提出於原處分機關為之」，堪認交通
    異議案件亦採「到達主義」，有關異議期間之計算應以聲明
    異議書狀到達有權處理機關（含管轄法院及原處分機關）之
    日為準。而92年2月7日修正之民事訴訟法第138條第2項雖然
    規定「寄存送達，自寄存之日起，經10日發生效力」，然行
    政程序法第74條就寄存送達已自行規定，並未定有須經10日
    始生效力之規定，亦無準用民事訴訟法之明文，故民事訴訟
    法關於寄存送達之規定，於行政程序自難適用；又依行政程
    序法第74條所為之寄存送達，無論應受送達人實際上於何時
    受領文書，均以寄存之日，視為收受送達之日，而發生送達
    之效力（最高行政法院95年度裁字第2663號、97年度裁字第
    2150號裁定意旨可資參照）。準此，主管機關對於違反道路
    交通管理事件所為之裁決書，若依行政程序法第74條規定為
    寄存送達，於合法寄存送達時即發生送達效力。
四、經查，異議人自98年3月23日遷入戶籍地址即臺中縣豐原市
    ○○路695巷10號3樓之2，迄今未有任何遷移之紀錄，此有
    異議人之個人基本資料查詢結果及全戶戶籍資料查詢結果各
    1份附卷可憑，復參以異議人於聲明異議狀上基本資料欄記
    載之住址亦為上址，亦有卷附之聲明異議狀1紙可稽，足徵
    上址確為異議人之住所無訛，則原處分機關於98年6月23日
    裁決後，依上揭地址為送達，並無違誤。而上開裁決書業經
    原處分機關交付郵政機關送達異議人之前開戶籍地址，因未
    獲會晤異議人，亦無可代為收受上開裁決書之同居人、受雇
    人或應送達處所之接收郵件人員，郵政機關遂於98年6月29
    日依行政程序法第74條規定，將上開裁決書寄存送達地之郵
    政機關即臺中縣豐原市豐原郵局，並作送達通知書2份，1
    份黏貼於應受送達人住居所、事務所、營業所或其就業處所
    門首，另1份置於該送達處所信箱或其他適當位置，以為送
    達，而完成寄存送達程序等情，有原處分機關之送達證書1
    紙在卷足憑，揆諸前揭說明，本件裁決書之寄存送達已生合
    法送達之效力，自不因異議人有無領取而受影響。又異議人
    居住在臺中縣豐原市，與原處分機關（址設臺中縣豐原市○
    ○路120號）在同一鄉鎮市，計算聲明異議期間自無庸扣除
    在途期間。是以，異議人之聲明異議期間應自該裁決書送達
    之翌日即98年6月30日起算20日，至98年7月19日屆滿，而異
    議人遲至99年9月10日始具狀聲明異議，有其聲明異議狀上
    蓋用之交通部公路總局臺中區監理所豐原監理站裁罰股收件
    章1枚可按，其異議顯已逾上開20日之法定異議期間，且無
    從命其補正，自應予以駁回。
據上論斷，應依道路交通管理處罰條例第87條第2項，道路交通
案件處理辦法第18條，裁定如主文。
中    華    民    國    99    年    9    月    27    日
                  交通法庭   法  官  黃麗玲
以上正本證明與原本無異。
如不服本裁定，應於收受送達後5日內向本院提出抗告狀。（應
附繕本）
                                書記官  黃毅皓
中    華    民    國    99    年    9    月    27    日

司法院資訊處製作；財團法人民間司法改革基金會備份。
